【裁判字號】    95,簡上,953
【裁判日期】    950927
【裁判案由】    詐欺
【裁判全文】
臺灣高雄地方法院刑事判決             95年度簡上字第953號
上  訴  人
即  被  告  甲○○
上列上訴人因詐欺案件，不服本院高雄簡易庭95年度簡字第3903
號刑事第一審簡易判決（聲請簡易判決處刑案號：臺灣高雄地方
法院檢察署95年度偵字第12926 號），提起上訴，本院管轄之第
二審合議庭判決如下：
    主  文
上訴駁回。
    事  實
一、甲○○於不詳時間因見報紙分類廣告欄刊登收購金融機構帳
    戶之廣告，得知可藉由出售開立之金融機構帳戶之存摺簿及
    提款卡以換取現金花用，其可預見將自己金融帳戶提供他人
    使用，可能幫助他人遂行詐欺取財之犯罪目的，竟仍以縱有
    人以金融帳戶實施詐欺取財犯行，亦不違背其本意之幫助犯
    意，因相交逾10年之友人謝政益亟需用錢，遂提供可將己身
    帳戶存摺、提款卡售予他人牟利一途，而於民國94年9 月至
    10月間某日，帶同謝政益前往高雄市○○路之高雄醫學院附
    近某處，引介謝政益與收購帳戶集團不詳成員見面，再由謝
    政益交付所申辦之中華郵政股份有限公司建楠郵局帳戶（局
    號00 00000號、帳號0000000 號）存摺、提款卡予該名不詳
    成年人，以換取新台幣（下同）3000元之現金花用。嗣該不
    詳成年人取得上開帳戶資料後，竟意圖為自己不法之所有，
    於94年10月19日上午8 時30分許，撥打電話予丙○○謊稱：
    其子在伊手上，必須匯款才會將其子釋放等語，致丙○○陷
    於錯誤，旋於同年月20日，至澎湖縣第一信用合作社匯款3
    萬元至謝政益前揭帳戶，而上開詐欺所得款項，亦由該不詳
    成年人以金融卡自謝政益之上開帳戶中領出而得逞。嗣丙○
    ○發覺受騙，始報警查獲上情。
二、案經台南縣警察局報請臺灣臺南地方法院檢察署呈請臺灣高
    等法院檢察署移轉臺灣高雄地方法院檢察署檢察官聲請簡易
    判決處刑。
    理  由
壹、程序方面
    本件被告及檢察官均對本院所提示被害人之警詢筆錄、上揭
    帳戶之開戶資料、印鑑卡暨所附交易往來明細查詢資料、被
    害人所提出之澎湖縣第一信用合作社匯款回條等證據之證據
    能力均不爭執，本院審酌該等筆錄及文書作成時之情況，認
    為適當，爰依刑事訴訟法第15 9條之5 得作為證據。
貳、實體方面
一、上揭犯罪事實業據被告甲○○於本院審理時坦承不諱，並據
    被害人於警詢指述明確，並有上揭帳戶之開戶資料、印鑑卡
    暨所附交易往來明細查詢資料、被害人所提出之澎湖縣第一
    信用合作社匯款回條在卷可稽。本件事證明確，被告犯行堪
    以認定。
二、被告行為後，如附表所示之相關法律亦均業經變更，並俱於
    95年7 月1 日施行，玆經整體比較結果，裁判時法並未較為
    有利，從而依刑法第2 條第1 項規定，自應適用各該行為時
    法論罪科刑。
三、被告甲○○帶同並引介謝政益將個人之郵局存簿、提款卡及
    密碼等物交予前開不詳姓名之人，但未實際參與詐欺取財之
    行為，僅幫助前開真實姓名年籍均不詳成年人詐騙被害人，
    被告主觀上係以幫助他人犯罪之意思而參與犯罪構成要件以
    外之行為，核被告所為，自應論以刑法第33 9條第1 項詐欺
    取財罪之幫助犯，依同法第30條第2 項之規定減輕其刑。原
    審以被告犯罪事證明確，因而依刑事訴訟法第449 條第1 項
    前段、第3 項、第454 條第2 項，修正前（下同）刑法第33
    9 條第1 項、第41條第1 項前段，罰金罰鍰提高標準條例第
    1 條前段、修正前罰金罰鍰提高標準條例第2 條，並審酌被
    告自承與被告謝政益為10年好友，竟引介被告謝政益販賣郵
    局帳戶，不顧該帳戶可能遭他人用以作為犯罪工具，及其犯
    罪所生實害程度等一切情狀，量處有期徒刑3 月，並諭知易
    科罰金之折算標準，認事用法核無違誤，所處之刑亦屬適當
    。本案被告上訴意旨指摘原審量刑過重，請撤銷改判較輕之
    刑，為無理由，應予駁回。至被告上訴意旨另請求宣告緩刑
    云云，因被告於84、85年間，已因賭博案件，經本院分別判
    處罰金1000元、3000元、4000元確定，復於本案中自承：曾
    在94年間，在高雄醫學院附近，以3000元代價賣過郵局帳戶
    （該帳戶尚無證據證明被使用為詐騙工具）給不詳成年人，
    才陪謝政益到同一地點賣存摺給同一人等語（見偵卷第7 頁
    ），故本院審酌被告上揭前科紀錄及本件犯罪情節，認不宜
    宣告緩刑，併此敘明。
四、末按刑法修正後之規定係以適用行為時法即舊法為原則，則
    原判決雖未及比較適用，然本件上訴本院合議庭後，經比較
    新舊法，行為後之法律即新法並非較有利於行為人，而仍應
    適用行為時法之規定，已如前述，從而，原判決適用行為時
    法即無不當，自不構成撤銷改判之事由，併此敘明。
據上論斷，應依刑事訴訟法第455 條之1 第1 項、第3 項、第36
8 條，判決如主文。
本案經檢察官乙○○到庭執行職務。
中    華    民    國    95    年    9     月    27    日
                  刑事第三庭  審判長法  官  張意聰
                                    法  官  施添寶
                                    法  官  郭瓊徽
以上正本證明與原本無異。
不得上訴。
中    華    民    國    95    年    9     月    27    日
                                    書記官  陳瓊芳
┌───────────────────────────────────────────────┐
│附表：                                                                                        │
├──────┬─────────────┬─────────────┬───────┬────┤
│相關變更條文│行為時法（下稱舊法）之內容│裁判時法（下稱新法）之內容│比  較  理  由│備    註│
├──────┼─────────────┼─────────────┼───────┼────┤
│【罰金刑貨幣│依法律應處罰金、罰鍰者，就│中華民國94年1 月7 日法修正│刑法之貨幣單位│經按現行│
│單位之變更】│其原定數額得提高為2 倍至10│施行後，刑法分則編所定罰金│由「元（指銀元│法規所定│
│罰金罰鍰提高│倍（刑法乃係定明10倍）。第│之貨幣單位為新臺幣。94年1 │）」變更為「新│貨幣單位│
│標準條例第1 │1 條所定得提高倍數之規定，│月7 日刑法修正時，刑法分則│臺幣」，且刑法│折算新臺│
│條前段、第5 │於本條例修正後制定之法律，│編未修正之條文定有罰金者，│分則之罰金數額│幣條例第│
│條→刑法施行│不適用之；本條例修正前公布│自94年1 月7 日刑法修正施行│，亦視該分則先│2 條之規│
│法第1 之1條 │之法律，於本條例修正後修正│後，就其所定數額提高為30倍│前曾修正與否，│定折算後│
│第1 項、第2 │其罰金罰鍰數額或法律經全部│。但72年6 月26日至94年1 月│而分別提高3 或│等值，是│
│項          │修正而其罰金罰鍰數額未予變│7 日新增或修正之條文，就其│30倍。        │以新法並│
│            │更者，亦同。              │所定數額提高為3 倍。      │              │未較有利│
│            │                          │                          │              │。      │
├──────┼─────────────┼─────────────┼───────┼────┤
│刑法第33條第│罰金：（銀元）1 元以上。  │罰金：新臺幣1000元以上…。│罰金刑之下限，│舊法有利│
│5 款：罰金刑│                          │                          │由銀元10元（亦│        │
│下限變更    │                          │                          │經提高）即新臺│        │
│            │                          │                          │幣30元，提高為│        │
│            │                          │                          │新臺幣1000元  │        │
├──────┼─────────────┼─────────────┼───────┼────┤
│【易科罰金折│犯最重本刑為5 年以下有期徒│犯最重本刑為5 年以下有期徒│易科罰金折算標│舊法有利│
│算標準變更】│刑以下之刑之罪，而受6 個月│刑以下之刑之罪，而受6 個月│準由銀元300 元│        │
│修正前刑法第│以下有期徒刑或拘役之宣告…│以下有期徒刑或拘役之宣告者│即新臺幣900 元│        │
│41條第1 項前│得以（銀元，下同）1 元以上│，得以新臺幣1000元、2000元│，提高為以新臺│        │
│段、修正前罰│3 元以下折算1 日，易科罰金│或3000元折算1 日，易科罰金│幣1000元、2000│        │
│金罰鍰提高標│。依刑法第41條易科罰金…就│。                        │元或3000元折算│        │
│準條例第2 條│其原定數額提高為100 倍折算│                          │1日           │        │
│→現行刑法第│1 日；法律所定罰金數額未依│                          │              │        │
│41 條 第1 項│本條例提高倍數，或其處罰法│                          │              │        │
│前段        │條無罰金刑之規定者，亦同。│                          │              │        │
╠═══╤══╪═════════════╧═════════════╧═══════╪════╡
║整體比│舊法│5 年以下有期徒刑、拘役或銀元10,000元即新臺幣30,000元以下、銀元10元即新│舊法最低│
║      │    │臺幣30元以上罰金                                                      │度刑較低│
║      ├──┼───────────────────────────────────┤，較為有│
║較結果│新法│5 年以下有期徒刑、拘役或新臺幣30,000 元以下、新臺幣1,000元以上罰金    │利      │
╚═══╧══╧═══════════════════════════════════╧════╛
附錄本案論罪科刑法條全文：
中華民國刑法第339條第1項
(普通詐欺罪)
意圖為自己或第三人不法之所有，以詐術使人將本人或第三人之
物交付者，處5 年以下有期徒刑、拘役或科或併科1 千元以下罰
金。
刑法第30條：
幫助他人犯罪者，為從犯。雖他人不知幫助之情者，亦同。
從犯之處罰，得按正犯之刑減輕之。


司法院資訊處製作；財團法人民間司法改革基金會備份。
